臺灣高雄地方法院刑事判決　　　　　　　　　　　　　九十一年度易字第五八五號
　　公　訴　人　臺灣高雄地方法院檢察署檢察官
　　被　　　告　丙○○
右列被告因詐欺案件，經檢察官提起公訴（九十年度偵字第一二０六三號、九十年度
偵緝字第一０一一號），本院判決如左：
    主  文
丙○○幫助意圖為自己不法之所有，以詐術使人將本人之物交付，處拘役參拾日，如
易科罰金以佰元折算壹日。
    事  實
一、丙○○於民國八十八、九年間經友人介紹，得知綽號「林政煌」及其他不詳姓名
    年籍之成年男子，專門以新台幣（下同）一千五百元或二千元收購銀行、郵局之
    存摺及提款卡，丙○○並可預見提供自己帳戶供人使用，可能幫助他人掩飾或隱
    匿重大犯罪所得之財物，竟仍不違其本意，基於幫助該等年籍不詳之成年男子實
    施詐欺犯罪之犯意，於八十八年十一月間，在嘉義縣民雄鄉雙福郵局前將其本身
    及其父蔡芳榮、妹蔡惠玲所有之郵局帳戶存摺及提款卡，分別以二千元及一千五
    百元之代價，販賣予「林政煌」，復於八十九年一月間再將其妹之同學簡００（
    年籍資料詳卷，另由高雄少年法院審理）所有帳號0000000000000
    0號郵局存款簿及提款卡，以一千五百元之代價賣予該詐騙集團使用，「林政煌
    」與詐騙集團則印發「龍江科技國際集團」幸運抽獎之刮刮樂廣告傳單，郵寄予
    不特定人士佯稱已中獎訊息，迨中獎人撥兌獎專線查詢時，再以應先繳納稅金或
    要加入會員為藉口，誘騙中獎人將款項或入會費匯至特定帳戶。嗣有甲○○○於
    八十九年一月二十三日收到該集團郵寄之彩券及中獎號碼單一張，甲○○○刮後
    得二獎，獎金港幣二十萬元，經聯絡後，由不詳姓名男子告知要先匯款六萬零二
    百五十元至乙○○之上開郵局帳戶才可領獎，吳女因而陷於錯誤，而於八十九年
    一月二十七日將六萬零二百五十元匯入該帳戶，後又依指示於八十九年一月二十
    八日先後匯入簡００之上開帳戶八萬元、二十四萬元，俾能成為正式會員參加中
    獎機率為百分之百之簽賭，嗣因詐騙集團未將獎金發給甲○○○，甲○○○始知
    受騙，報警處理進而追查出上情。
二、案經甲○○○訴請高雄市政府警察局三民第一分局報請台灣高雄地方法院檢察署
    檢察官偵查起訴。
    理  由
一、訊據被告丙○○坦承有將其本身及其父、妹並其妹之同學簡００之郵局存摺及提
    款卡分別以二千元及一千五百元之代價，販賣予該年籍不詳自稱「林政煌」之成
    年男子等事實，惟亦辯稱：伊不知該人買存摺要做何用云云。經查：本件告訴人
    甲○○○因收到一龍江科技國際集團所寄發之對獎廣告單，並因而對中二獎，經
    聯繫後，先後匯款八萬元及二十四萬元至簡００所有郵局帳戶00000000
    00000000000000000000號，惟嗣後並未依約取得款項之事
    實，業據告訴人甲○○○於警訊時陳述甚明（見八十九年二月九日警訊筆錄），
    並有郵政國內匯款執據、郵政存簿儲金每日活動戶存提詳情表在卷足參，是足認
    告訴人有遭詐欺之事實。而告訴人依該詐欺集團所指示匯款之簡００所有之帳戶
    ，係被告丙○○販賣予「林政煌」之男子，亦據被告丙○○、及證人簡００陳述
    甚明（見本院九十一年四月十二日審判筆錄、八十九年九月十一日警訊筆錄），
    另有關存摺帳戶係供一般人存、提款使用，原則上任何人如有使用之需，均可親
    自前往銀行、郵局申請，現竟有不熟識之人欲大批收購存摺，則其居心，一般人
    應均會生疑，況現今社會以他人帳戶詐財之新聞亦時有所見，是被告對於他人之
    收購係欲從事非法詐財之事應屬可預見，故被告所辯，應係卸責之詞，無可採信
    ，從而，本件罪証已甚明確，被告犯行堪以認定。
二、核被告丙○○將所有之郵局儲金帳戶提供予他人，供他人詐騙財物，其顯係基於
    幫助他人詐欺財物之犯意，且所為提供郵局儲金帳戶予他人之行為亦屬刑法詐欺
    罪構成要件以外之行為，其既以幫助他人犯罪之意思而參與犯罪構成要件以外之
    行為，故應論以幫助犯刑法第三百三十九條第一項詐欺取財罪。又被告係幫助他
    人犯罪，依刑法第三十條第二項規定減輕其刑。爰審酌被告係因貪圖小利，始提
    供郵局儲金帳戶幫助他人詐騙財物，犯罪之惡性及情節均非重，及其犯後態度尚
    可等一切情狀，量處如主文所示之刑，又被告於犯罪後，刑法第四十一條於九十
    年一月四日修正，並於同月十日公布施行，有關易科罰金之部分，範圍擴大為最
    重本刑五年以下有期徒刑之罪，而被告所犯之詐欺罪，其最重本刑為五年以下有
    期徒刑之罪，兩相比較後，依刑法第二條第一項前段之規定，應適用裁判時之刑
    法第四十一條第一項規定，並諭知易科罰金之折算標準。再公訴人雖認被告犯後
    否認犯行、態度不佳等情，而向本院求處判決被告有期徒刑三月之刑，但依前開
    所述，被告係因貪圖小利始罹本件犯行，且所得利益非多，在本院審理中亦坦承
    有販賣存摺之事實，態度亦可等情，因認公訴人求處有期徒刑三月之刑過重，附
    此敘明。
據上論斷，應依刑事訴訟法第二百九十九條第一項前段、刑法第三百三十九條第一項
、第三十條、第四十一條第一項、第二條第一項前段、罰金罰鍰提高標準條例第一條
前段、第二條，判決如主文。
中      華      民      國      九十一    年      四    月    二十六    日
                                  臺灣高雄地方法院刑事第四庭
                                      法  官  楊  國  祥
右正本證明與原本無異。
如不服本判決，應於判決送達後十日內，向本院提出上訴狀。
                                      書記官  陳  怡  真
中    華    民    國    九十一    年       四      月       二十六     日
附錄論罪法條
中華民國刑法第三百三十九條
意圖為自己或第三人不法之所有，以詐術使人將本人或第三人之物交付者
，處五年以下有期徒刑、拘役或科或併科一千元以下罰金。
